臺灣士林地方法院刑事判決
                                  110 年度審簡上字第25號
上　訴　人
即　被　告　許宗妤　女　民國00年0 月00日生
                    身分證統一編號：Z000000000號
                    住臺北市○○區○○街00號2樓之1
                    居臺北市○○區○○○路0 段000 號10樓
                    之1
            陳筱君　女　民國00年0 月00日生
                    身分證統一編號：Z000000000號 
                    住臺北市○○區○○街00號4樓
                    居臺北市○○區○○路000 巷00號5 樓
上列上訴人即被告因賭博案件，不服本院士林簡易庭中華民國11
0年2月3日所為之110年度士簡字第53號第一審刑事簡易判決（聲
請簡易判決處刑書案號：臺灣士林地方檢察署109年度偵字第195
75號），提起上訴，本院管轄之第二審地方法院合議庭判決如下
：
    主  文
原判決關於許宗妤、陳筱君犯罪所得及扣案抽頭金壹仟貳佰元、
麻將壹副、骰子叁顆、牌尺肆支、搬風骰子壹顆、帳冊壹本之沒
收部分均撤銷。
扣案之許宗妤犯罪所得新臺幣壹萬玖仟伍佰元、陳筱君犯罪所得
新臺幣貳萬壹仟伍佰元均沒收。
其他上訴均駁回。
許宗妤、陳筱君均緩刑貳年。
    事實及理由
一、本案經本院審理結果，除沒收部分（詳後述）外，其餘認第
    一審判決以上訴人即被告許宗妤、陳筱君（下稱被告許宗妤
    、陳筱君）所為均係犯刑法第268條前段之意圖營利供給賭
    博場所及同條後段之意圖營利聚眾賭博罪，屬想像競合犯，
    依較重之意圖營利聚眾賭博罪處斷，並皆判處有期徒刑2月
    ，且諭知以新臺幣（下同）1,000元折算1日之易科罰金折算
    標準，其認事、用法均無違誤，量刑亦屬妥適，應予維持，
    爰均引用原審判決及檢察官聲請簡易判決處刑書所記載之犯
    罪事實、證據及理由（如附件一、二），另補充證據如下：
    被告許宗妤、陳筱君於本院準備程序及審理時之自白（見本
    院110年度審簡上字第25號卷【下稱本院卷】第161、222頁
    ）、本院110年保贓字第21號、第22號贓證物款收據各1份（
    見本院卷第183、185頁）。
二、被告許宗妤、陳筱君上訴意旨均略以：其年僅22歲、社會經
    驗不足，因一時失率，協助官映如處理麻將場所事宜，深感
    懊悔，其在為警查獲前，即已於民國109年7月間主動停止本
    件犯行，且有主動繳回犯罪所得之意願，其無前科，本案犯
    罪情節與參與程度均屬輕微、現就讀國立臺北護理健康大學
    就學中，其願意繳交犯罪所得，請為緩刑之宣告等語。
三、維持原判決及駁回上訴之理由：
  ㈠按刑之量定及緩刑之宣告，係實體法上賦予法院得為自由裁
    量之事項，倘其未有逾越法律所規定之範圍，或濫用其權限
    ，即不得任意指摘為違法（最高法院75年台上字第7033號判
    例意旨參照）。量刑之輕重，係事實審法院得依職權自由裁
    量之事項，茍已斟酌刑法第57條各款所列情狀而未逾越法定
    刑度，則不得遽指為違法；又刑罰之量定屬法院自由裁量之
    職權行使，但仍應審酌刑法第57條所列各款事由及一切情狀
    ，為酌量輕重之標準，並非漫無限制，在同一犯罪事實與情
    節，如別無其他加重或減輕之原因，下級法院量定之刑，亦
    無過重或失輕之不當情形，則上級法院對於下級法院之職權
    行使，原則上應予尊重（最高法院72年台上字第6696號判決
    、85年度台上字第2446號判決意旨可資參照）。
  ㈡本件被告許宗妤、陳筱君於偵查及本院審理時俱坦承圖利聚
    眾賭博及供給賭博場所犯行，復有原審判決所載及前開補充
    之證據可佐，足認被告2人係犯刑法第268條前段之圖利供給
    賭博場所罪及同條後段之圖利聚眾賭博罪；是原審斟酌全卷
    事證資料，援引刑法第28條、第268條、第55條、第41條第1
    項前段、刑法施行法第1條之1第1、第2項前段等規定，對被
    告許宗妤、陳筱君均量處有期徒刑2月，並諭知1,000元折算
    1日之易科罰金折算標準，經核原審簡易判決適用簡易程序
    認定被告犯行，其認事用法並無違誤，上開量刑並未逾越法
    律規定之範圍，尚稱妥適，難認有何明顯裁量逾越或濫用之
    違法情事，應予維持。
四、緩刑之宣告：
    查被告許宗妤、陳筱君均未曾因故意犯罪受有期徒刑以上刑
    之宣告，有其等之臺灣高等法院被告前案紀錄表在卷可查，
    其等因一時貪念，致罹刑典，固有不當，然其等犯後始終坦
    承犯行，復均已如數繳回其等之犯罪所得，此如前述，堪認
    其等已知悔悟，認其等經此偵、審教訓及刑之宣告，當知所
    警惕，本院因認原審判決對被告許宗妤、陳筱君所宣告之刑
    均以暫不執行為適當，爰均依刑法第74條第1項第1款規定，
    諭知宣告緩刑2年，以啟自新。
五、撤銷原判決關於被告許宗妤、陳筱君沒收部分之理由：
  ㈠刑法於104年12月30日修正公布、並於105年7月1日施行時，
    將修正前刑法第34條之規定「從刑之種類如下：褫奪公權
    。沒收。追徵、追繳或抵償。」刪除，並增訂同法第36條
    第1項：「從刑為褫奪公權。」而將沒收重新定性為「刑罰
    及保安處分以外之法律效果，具有獨立性，而非刑罰（從刑
    ）」，此由刑法第2條立法說明一、可資參照。承此，為達
    成任何人皆不得保有因不法行為所獲利益之立法目的，而認
    沒收於本質上屬於「準不當得利之衡平措施」。又修正後刑
    法基於沒收之獨立性質，得另由檢察官聲請法院為單獨沒收
    之宣告，亦有修正後刑法第40條第3項、刑事訴訟法第259條
    之1、修正後刑事訴訟法第455條之34至37可參，故於論理上
    ，「沒收」自得與「本案部分（即罪刑部分）」截然區分。
    又上訴得對判決之一部為之，未聲明為一部者，視為全部上
    訴，又對判決之一部上訴者，有關係之部分，視為亦已上訴
    ，刑事訴訟法第348條定有明文。所謂「有關係部分」，乃
    指原判決各部分於審判上無從分割，且因一部上訴致全部判
    決必受影響而言，此有最高法院22年上字第1058號判例意旨
    足參，故當事人僅對原判決之本案部分提起上訴，而對犯罪
    行為（即沒收之前提事實）之存在與否有所爭執時，自對沒
    收部分產生影響，故沒收部分亦屬「有關係部分」，視為已
    上訴，至當事人就判決之本案部分未提起上訴，僅就沒收部
    分提起上訴時，蓋就犯罪行為之存在既無爭執（前提事實明
    確），則沒收與否當無影響本案部分之可能，況沒收既具獨
    立性，故本案部分與沒收部分可以分割，自非屬「有關係部
    分」，當非隨同上訴。查被告許宗妤、陳筱君雖僅就本案部
    分（即罪刑部分）提起上訴，然依前揭說明，上訴效力及於
    沒收部分而均屬上訴範圍；又基於沒收獨立於本案之性質，
    本院自得於上訴無理由而判決駁回之際，單獨撤銷原判決諭
    知沒收之部分，合先敘明。
  ㈡按共同正犯供犯罪或預備犯罪所用之物，法無必須諭知連帶
    沒收之明文，雖實務上有認為本於責任共同之原則，已於共
    犯中之一人確定判決諭知沒收，對於其他共犯之判決仍應宣
    告沒收，或就各共同正犯間採連帶沒收主義，以避免執行時
    發生重複沒收之問題。然所謂「責任共同原則」，係指行為
    人對於犯罪共同加工所發生之結果，相互歸責，因責任共同
    ，須成立相同之罪名，至於犯罪成立後應如何沒收，仍須以
    各行為人對工具物有無所有權或共同處分權為基礎，並非因
    共同正犯責任共同，即應對各共同正犯重複諭知（連帶）沒
    收。亦即「共同責任原則」僅在處理共同犯罪參與關係中責
    任之認定，與犯罪工具物之沒收重在犯罪預防並遏止犯罪係
    屬兩事，不得混為一談。此觀目前實務認為，共同正犯之犯
    罪所得如採連帶沒收，即與罪刑法定主義、罪責原則均相齟
    齬，必須依各共同正犯間實際犯罪利得分別沒收，始為適法
    等情益明。又供犯罪或預備犯罪所用之物如已扣案，即無重
    複沒收之疑慮，尚無對各共同正犯諭知連帶沒收之必要；而
    犯罪工具物如未扣案，因法律又有追徵之規定（刑法第38條
    第4項），則對未提供犯罪工具物之共同正犯追徵沒收，是
    否科以超過其罪責之不利責任，亦非無疑。且為避免執行時
    發生重複沒收之違誤，祗須檢察官本於不重複沒收之原則妥
    為執行即可，亦無於判決內諭知連帶沒收之必要。而重複對
    各共同正犯宣告犯罪所用之物連帶沒收，除非事後追徵，否
    則對非所有權人或無共同處分權之共同正犯宣告沒收，並未
    使其承擔財產損失，亦無從發揮任何預防並遏止犯罪之功能
    。尤以對未經審理之共同正犯諭知連帶沒收，剝奪該共同正
    犯受審之權利，更屬違法。從而，除有其他特別規定者外，
    犯罪工具物必須屬於被告所有，或被告有事實上之處分權時
    ，始得在該被告罪刑項下諭知沒收；至於非所有權人，又無
    共同處分權之共同正犯，自無庸在其罪刑項下諭知沒收（最
    高法院107年度台上字第1109號判決意旨參照）。本件警方
    當場查扣之抽頭金1,200元、麻將1副、骰子3顆、牌尺4支、
    搬風骰子1顆、帳冊1本等物，雖係被告許宗妤、陳筱君為本
    件犯行所用之物，然均係共犯官映如（由檢察官另案偵辦）
    所有乙情，業據共犯官映如於警詢時陳明（見臺灣士林地方
    檢察署109年度偵字第19575號卷【下稱偵卷】第46頁），復
    經被告許宗妤、陳筱君於本院審理時供述明確（見本院110
    年度審簡上字第25號卷【下稱本院卷】第221頁），復無證
    據證明被告許宗妤、陳筱君就前開物品具事實上處分權，依
    法自不得於被告許宗妤、陳筱君所為本件犯行諭知沒收。是
    以，原審判決逕於被告許宗妤、陳筱君之罪刑項下諭知沒收
    扣案之抽頭金1,200元、麻將1副、骰子3顆、牌尺4支、搬風
    骰子1顆、帳冊1本，自有未洽。
  ㈢又按犯罪所得，屬於犯罪行為人者，沒收之，刑法第38條之1
    第1項前段定有明文。查被告許宗妤、陳筱君本件賭博犯行
    之犯罪所得分別為1萬9,500元、2萬1,500元，此經被告2人
    供承在卷（見偵卷第30、36、141頁），且其等於本院審理
    期間皆已如數繳回前開犯罪所得予本院扣案，有本院110年
    保贓字第21號、第22號贓證物款收據各1份附卷可稽（見本
    院卷第183、185頁），自應依前開規定，就扣案之被告許宗
    妤、陳筱君前開犯罪所得予以宣告沒收，且無庸為追徵之諭
    知；原審漏未審酌及此，諭知就其等「未扣案」之犯罪所得
    宣告沒收，併諭知於全部或一部不能沒收或不宜執行沒收時
    ，追徵其價額，亦有未合。
  ㈣綜上，原審判決就被告許宗妤、陳筱君之未扣案犯罪所得宣
    告沒收、追徵，及就扣案之抽頭金、麻將、骰子、牌尺、搬
    風骰子、帳冊等物宣告沒收等部分，既有前開可議之處，自
    應由本院就此部分予以撤銷，並依前開說明，另為扣案被告
    許宗妤、陳筱君前開犯罪所得沒收之諭知。
據上論斷，應依刑事訴訟法第455條之1第1項、第3項、第368條
、第369條第1項前段、第373條、第38條之1第1項前段、第74條
第1項第1款，判決如主文。
本案經檢察官王碧霞聲請以簡易判決處刑，檢察官郭季青到庭執
行職務。
中　　華　　民　　國　 110　　年　　12 　　月　　8　　日
                  刑事第九庭審判長法  官  李育仁
                                  法  官  李冠宜
                                  法  官  陳秀慧
以上正本證明與原本無異。
本件不得上訴。
                                  書記官  陳建宏
中　　華　　民　　國　 110　　年　　12 　　月　　8  　日
附錄本判決論罪科刑法條：
中華民國刑法第268條
意圖營利，供給賭博場所或聚眾賭博者，處3年以下有期徒刑，
得併科9萬元以下罰金。

附件一
臺灣士林地方法院刑事簡易判決　　　　 110年度士簡字第53號
聲　請　人　臺灣士林地方檢察署檢察官
被　　　告　許宗妤  女　23歲（民國00年0 月00日生）
                    身分證統一編號：Z000000000號
                    住臺北市○○區○○街00號2樓之1
                    居臺北市○○區○○○路0 段000 號10樓
                    之1
            陳筱君　女　23歲（民國00年0 月00日生）
                    身分證統一編號：Z000000000號 
                    住臺北市○○區○○街00號4樓
                    居臺北市○○區○○路000 巷00號5 樓
            陳心湜  女　21歲（民國00年0月00日生）
                    身分證統一編號：Z000000000號
                    住臺北市○○區○○路0 段000 巷0 號4
                    樓
                    居高雄市○○區○○○街000 號
上列被告因賭博案件，經檢察官聲請以簡易判決處刑（109年度
偵字第19575號），本院判決如下：
    主  文
許宗妤共同犯圖利聚眾賭博罪，處有期徒刑貳月，如易科罰金，
以新臺幣壹仟元折算壹日。未扣案之犯罪所得新臺幣壹萬玖仟伍
佰元沒收，於全部或一部不能沒收或不宜執行沒收時，追徵其價
額。
陳筱君共同犯圖利聚眾賭博罪，處有期徒刑貳月，如易科罰金，
以新臺幣壹仟元折算壹日。未扣案之犯罪所得新臺幣貳萬壹仟伍
佰元沒收，於全部或一部不能沒收或不宜執行沒收時，追徵其價
額。
陳心湜共同犯圖利聚眾賭博罪，處有期徒刑貳月，如易科罰金，
以新臺幣壹仟元折算壹日。緩刑貳年。
扣案之抽頭金新臺幣壹仟貳佰元、麻將壹副、骰子參顆、牌尺肆
支、搬風骰壹顆及帳冊壹本均沒收。
    事實及理由
一、本件犯罪事實及證據併所犯法條，均引用檢察官聲請簡易判
    決處刑書（如附件）之記載。
二、按供犯罪所用、犯罪預備之物或犯罪所生之物，屬於犯罪行
    為人者，得沒收之，刑法第38條第2 項前段定有明文。經查
    ，扣案之麻將1 副、骰子3 顆、牌尺4 支、搬風骰1 顆及帳
    冊1 本，為供被告為本件犯罪所用之物，業經被告供承在卷
    ，爰依刑法第38條第2 項前段規定宣告沒收。次按犯罪所得
    ，屬於犯罪行為人者，沒收之；於全部或一部不能沒收或不
    宜執行沒收時，追徵其價額，刑法第38條之1 第1 項前段、
    第3 項分別定有明文。經查，被告許宗妤、陳筱君意圖營利
    聚眾賭博期間分別獲利新臺幣（下同）19,500元、21,500元
    ，為被告許宗妤、陳筱君意分別於警詢及偵訊中所自承（見
    偵卷第30、36、141 頁），除扣案之抽頭金1,200 元應依刑
    法第38條之1 第1 項前段規定沒收外，被告許宗妤、陳筱君
    其餘未扣案之犯罪所得19,500元、21,500元亦應依刑法第38
    條之1 第1 項前段及第3 項規定宣告沒收，並於全部或一部
    不能沒收或不宜執行沒收時，追徵其價額。至扣案之賭資21
    ,550元分別為賭客陳昱豪、許永鈞、王鈺文、吳元德所有，
    業據其等及被告所供陳在卷，應另依社會秩序維護法裁處沒
    入，爰不於本案併予宣告沒收，附此敘明。
三、末查，被告許宗妤、陳筱君前均未曾因故意犯罪受有期徒刑
    以上刑之宣告，有其等之臺灣高等法院前案紀錄表附卷可參
    ，其等因一時失慮，致罹刑典，惟犯後始終坦承不諱，復主
    動繳回犯罪所得，此如前述，應甚具悔意，且其等犯罪時間
    尚非長，諒其等經此偵審程序及刑之宣告，當應知所警惕，
    因認對其等所處之短期自由刑均以暫不執行為適當，爰依刑
    法第74條第1 項第1 款之規定，均予以宣告緩刑2 年，以啟
    自新。
四、依刑事訴訟法第449 條第1 項前段及第3 項、第450 條第1
    項、第454 條第2 項，刑法第28條、第268 條、第55條、第
    41條第1 項前段、第74條第1 項第1 款、第38條第2 項、第
    38條之1 第1 項前段及第3 項，刑法施行法第1 條之1 第1
    項及第2 項前段，逕以簡易判決處刑如主文。
五、本案經檢察官王碧霞聲請簡易判決處刑。
六、如不服本判決，得於判決書送達之翌日起20日內，以書狀敘
    述理由，向本庭提出上訴。
中    華    民    國  110     年    2    月    3      日
                  士林簡易庭法  官  李建忠
以上正本證明與原本無異。
如不服本判決，得於判決書送達之翌日起20日內，以書狀敘述理
由，向本庭提出上訴。
中    華    民    國  110     年    2    月    3      日
                            書記官  吳俊明

附件二
臺灣士林地方檢察署檢察官聲請簡易判決處刑書
                                    109年度偵字第19575號
    被　　　告　許宗妤　女　23歲（民國00年0月00日生）
                        住臺北市○○區○○街00號2樓之1
                        居臺北市○○區○○○路0段000號10
                        樓之1
                        國民身分證統一編號：Z000000000號
                陳筱君　女　23歲（民國00年0月00日生）
                        住臺北市○○區○○街00號4樓
                        居臺北市○○區○○路000巷00號5樓
                        國民身分證統一編號：Z000000000號
                陳心湜　女　21歲（民國00年0月00日生）
                        住臺北市○○區○○路0段000巷0號4
                        樓
                        居高雄市○○區○○○街000號
                        國民身分證統一編號：Z000000000號
上列被告等因賭博案件，業經偵查終結，認為宜聲請以簡易判決
處刑，茲將犯罪事實及證據並所犯法條分敘如下：
        犯罪事實
一、許宗妤、陳筱君、陳心湜與官映如、胡蕙晴( 另案偵辦中)
    共同基於意圖營利供給賭博場所及聚眾賭博之犯意聯絡，自
    民國109 年5 月底某日起至同年7 月初某日止，以臺北市○
    ○區○○○路0 段000 巷00弄00號5 樓之2 官映如住處為賭
    博場所，利用社群網站臉書對外招攬賭客，以麻將為賭具，
    賭博方式為300 元1 底、50元1 台，每4 圈為1 將，而每次
    自摸之賭客需支付抽頭金150 元，每將最多收取600 元之抽
    頭金，以此方式營利。嗣經警於109 年10月26日18時45分許
    ，持臺灣士林地方法院法官核發之109 年度聲搜字000920號
    搜索票，至上址查獲陳昱豪、許永鈞、王鈺文及吳元德在上
    開處所賭博，並當場扣得抽頭金1,200 元、賭資總計2 萬1,
    550 元( 陳昱豪賭資3,650 元、吳元德5,500 元、許永鈞賭
    資1,500 元、王鈺文賭資1 萬900 元) 、麻將1 副、骰子3
    顆、牌尺4 支、搬風骰子1 顆、帳冊1 本，始悉上情。
二、案經臺北市政府警察局內湖分局報告偵辦。
        證據並所犯法條
一、上開犯罪事實，業據被告許宗妤、陳筱君、陳心湜於偵查中
    坦承不諱，核與證人官映如、胡蕙晴、陳昱豪、許永鈞、王
    鈺文、吳元德於警詢時證述之情節相符，復有臺北市政府警
    察局內湖分局搜索扣押筆錄、扣押物品目錄表各1 份、筆記
    本1 本、現場及扣押物照片共6 張、臉書張貼賭博訊息之擷
    圖畫面共7 張在卷可佐，並有麻將1 副、骰子3 顆、搬風骰
    子1 顆、牌尺4 支、抽頭金1, 200元、賭資共2 萬1,550 元
    扣案可稽，足認被告等之自白與事實相符，堪予採信，其罪
    嫌應堪認定。
二、核被告許宗妤、陳筱君、陳心湜所為，均係犯刑法第268 條
    前段之意圖營利提供賭博場所罪嫌及同條後段意圖營利聚眾
    賭博罪嫌。又被告許宗妤、陳筱君自109 年5 月底起之某日
    起至109 年7 月初某日止，在上址住處多次反覆持續提供賭
    博場所及聚眾賭博以謀利而未曾間斷，是其行為於概念上各
    應評價為包括的一罪之集合犯，而僅論以一罪。至被告許宗
    妤、陳筱君、陳心湜係以一行為同時觸犯意圖營利提供賭博
    場所罪及意圖營利聚眾賭博罪2 罪名，為想像競合犯，請依
    刑法第55條前段規定，從情節較重之意圖營利聚眾賭博罪論
    處。另扣案賭具及抽頭金均為被告等所有並供犯罪之用，請
    依同法第38條第2 項、第38條之1 第1 項宣告沒收之。
三、依刑事訴訟法第451條第1項聲請逕以簡易判決處刑。
    此　　致
臺灣士林地方法院
中　　華　　民　　國　 109　　年　　12　　月　　21　　日
                              檢　察　官　    王碧霞
本件證明與原本無異
中　　華　　民　　國　 110　　年　   1　　月     5  　日
                              書  記  官      彭旭成

附記事項：
本件係依刑事訴訟法簡易程序辦理，法院簡易庭得不傳喚被告、
輔佐人、告訴人、告發人等出庭即以簡易判決處刑；被告、被害
人、告訴人等對告訴乃論案件如欲聲請法院調（和）解或已達成
民事和解而要撤回告訴或對非告訴乃論案件認有受傳喚到庭陳述
意見之必要時，請即另以書狀向簡易法庭陳述或請求傳訊。

所犯法條：中華民國刑法第268條
中華民國刑法第268條（圖利供給賭場或聚眾賭博罪）
意圖營利，供給賭博場所或聚眾賭博者，處 3 年以下有期徒刑
，得併科 3 千元以下罰金。